臺灣臺中地方法院刑事判決　　　　　　　　　　　　　九十一年度易字第一九八號
　　公　訴　人　臺灣臺中地方法院檢察署檢察官
　　被　　　告　乙○○
　　　　　　　　丙○○
　　共　　　同
　　選任辯護人　康春田
　　被　　　告　戊　○
右列被告因傷害案件，經檢察官提起公訴（九十年度偵字第一二二二一號），本院判
決如左：
    主  文
乙○○共同傷害人之身體，處有期徒刑柒月。
丙○○共同傷害人之身體，處有期徒刑陸月，如易科罰金，以參佰元折算壹日。
戊○傷害人之身體，處有期徒刑柒月。
    事  實
一、龍霈於民國八十三年間因犯懲治盜匪條例案件，經本院判處有期徒刑八年，嗣經
    上訴後由臺灣等法院臺中分院改判有期徒刑八年六月，八十五年五月三十日刑期
    起算，指揮書執畢日為九十二年四月二十三日，並於八十七年十一月二十七日假
    釋付保護管束，現仍在假釋期間。乙○○、丁○○夫妻與戊○係在臺中縣大里市
    ○○路比鄰設攤營業，乙○○於民國九十年三月十三日凌晨一時四十分許，正值
    龍霈在臺中縣大里市○○路二號攤位前清洗地面之際，吐檳榔渣及吐痰在其攤位
    前，引起戊○不滿，雙方即生爭執，乙○○及其子丙○○即共同基於普通傷害之
    犯意聯絡，另戊○亦基於基於普通傷害之故意毆打對方之身體，其中戊○持掃帚
    毆打乙○○，乙○○則徒手毆打龍霈，嗣龍霈復持鐵質三節折疊式警棍毆打乙○○及丙○○，乙○○、丙○○二人與龍霈互毆造成乙○○受有頭部鈍傷、左前臂
    裂傷合併瘀傷之傷害，丙○○受有頭部外傷合併腦震盪、頭部撕裂傷約三公分、
    頭皮擦傷二Ｘ二公分、右前臂擦傷一Ｘ二公分、血腫三Ｘ四公分之傷害，戊○受
    有顏面兩眉間挫擦傷約一Ｘ０．二公分，右眼上臉部挫傷二Ｘ一一公分，右眼結
    膜下輕度出血，左鼻孔下挫擦傷０．五Ｘ０．二公分，左肩部挫擦傷三Ｘ０．二
    公分，左手腕背側挫擦傷一．五Ｘ一公分之傷害。
二、案經臺中縣警察局霧峰分局報告臺灣臺中地方法院檢察署檢察官偵查起訴。
    理  由
一、訊據被告乙○○、丙○○矢口否認有何傷害犯行，二人均辯以並未毆打被告龍霈
    ，其身上如何受傷渠等二人並不知情云云，復辯以渠等二人係正當防衛云云，被
    告乙○○另辯稱其與被告龍霈是隔壁攤位，被告龍霈正在洗地面，其吐檳榔渣在
    他的攤位前路上，龍霈就用酒瓶刺我，當時其並未抵抗，就被打倒在地上，事後
    丙○○到現場詢問為何打架，就遭被告龍霈以鐵棍攻擊云云。被告丙○○則另辯
    以其係事後到現場，剛走到其父即乙○○面前即遭龍某以鐵棍毆打其頭部，約打
    了六下，龍某見其流血仍不罷手，我即抱住他，以免再受毆打云云。被告龍霈則
    坦承渠與被告乙○○、丙○○三人相互扭打一節，惟另辯以當天其在洗地板，準
    備打烊，被告乙○○開車，一下車就在我店門口吐痰，是我太太告訴我，當時我
    叫他回去，並不理他繼續洗地，過一陣子即見被告乙○○及丙○○二人，一人持
    磚頭、一人持冰鑽，被告乙○○過來打我，被告丙○○還說要讓我死，後來三人
    就扭打在一起，復稱被告乙○○一家係預謀攻擊云云。經查：
  (1)被告乙○○、丙○○雖否認傷害犯行，惟被告乙○○、丙○○父子共同毆打被告
    龍霈一節，業據被告龍霈於警偵訊時及審理中指訴歷歷，並有現場目擊證人即被
    告龍霈之妻林文玲、妻姐甲○○、妻妹林鳳英證述明確，證人即被告龍霈之妻林
    文玲證稱當時被告龍霈正準備打烊，被告龍霈在洗地，證人林鳳英在結帳，證人
    甲○○在洗鍋子，此時被告乙○○出現在店門口，我與證人林鳳英表示已經打烊
    ，請其回去，結果被告乙○○非但不離去，還一直跟在龍霈旁一直吐痰，之後被
    告乙○○及其子丙○○就衝過來打被告龍霈，被告乙○○持冰鑽，丙○○拿磚塊
    ，被告龍霈即與他們扭打，對方還揚言要讓我們死光光，我妹妹去求救，我另一
    位姐夫有過來，打完以後證人即被告乙○○之妻丁○○才出現，證人丁○○並非
    載被告丙○○過來，當時龍霈手裡拿的是掃把而非警棍，對方夫妻及其子是預謀
    的，證人丁○○在經過我們店門口時說我先生龍霈是強盜，假釋中還出來做生意
    ，還說要讓我先生（即被告龍霈）再次入監，被告龍霈會和對方扭打也是為了保
    護我們在場三名女子（指證人林文玲、甲○○、林鳳英），我們三名女子絕無將
    對方壓在地上等語。證人即被告龍霈之妻姐甲○○證稱當時其在洗鍋子，被告乙○○過來吐痰好幾聲，也不肯走，後來乙○○拿冰鑽、丙○○拿磚塊，冰鑽約三
    十公分，磚頭是一般建材磚頭，和龍霈扭打在一起，我與證人林文玲、林鳳英即
    躲起來，被告龍霈有拿掃把，被告丙○○還說他是混竹子坑，要讓我全家死光光
    ，當時我們三名女子（指證人林文玲、甲○○、林鳳英）很害怕，並未和對方拉
    扯衝突，證人丁○○是在警察來幾分鐘前才出現，並不是與被告丙○○一起出現
    等語。證人即被告龍霈之妻妹林鳳英證稱當天收攤時，我在數錢，被告龍霈在洗
    地，乙○○到場一直跟在龍霈後面吐痰，我問證人林文玲此係何人，林文玲答以
    係隔壁攤位之人，不要理他，不久被告乙○○、丙○○即分持冰鑽、磚塊過來打
    龍霈，三人扭打在一起，我就去求救，龍霈並無持兇器，至於有無鐵棍其並未看
    清楚等語，復證稱冰鑽三十公分長，磚塊係一般建築用之磚塊，當時是被告乙○○父子先出手毆打被告龍霈等語。證人即被告乙○○之妻丁○○雖證稱九十年三
    月十三日凌晨一時許，其打電話給其夫乙○○，其夫表示遭人毆打，即載其子被
    告丙○○過去，當時三名女子（即指證人林文玲、甲○○、林鳳英）在現場押住
    乙○○，讓被告龍霈毆打，其子即被告丙○○上前詢問，即遭被告龍霈以鐵棍毆
    打頭部，致其頭部流血，被告龍霈之妻及小姨子拉住被告乙○○，並說打死他，
    被告龍霈後來即拿鐵棍去農會藏起來，我即打電話報警前來，同一天晚上龍霈之
    妻及其小姨子又叫證人廖高山來砸我的攤子，我有對廖某提出告訴，三月二十五
    日時被告龍霈又叫我不得提出告訴，否則要我好看云云。復稱其子丙○○較被告
    龍霈年輕，如果有打對方的話不致於受傷如此嚴重，而且也沒帶兇器，而被告乙○○、丙○○均未還手云云。惟查被告乙○○稱其遭被告龍霈持鐵棍毆打，而龍
    某之妻及妻姐將其拉住讓被告龍霈毆打云云，另被告乙○○之妻丁○○於審理中
    證稱當時三名女子（指證人林文玲、甲○○、林鳳英）在現場押住乙○○，讓被
    告龍霈毆打云云，惟倘依被告乙○○指訴及證人丁○○證述內容，被告乙○○遭
    在場三名證人林文玲、甲○○、林鳳英押住由被告龍霈持掃把及鐵質三節折疊式
    警棍毆打傷害之際，竟仍有餘裕撥打電話聯絡其妻丁○○稱其遭毆打云云，顯與
    常情有違；況被告乙○○、丙○○及證人丁○○於警偵訊自始未提及證人林文玲
    、甲○○、林鳳英有參與傷害犯行，被告乙○○猶於審理中原稱現場並無人在場
    ，只有事後二名警員到場云云，復改口稱被告龍霈之妻其妻姐也有毆打云云，足
    徵被告乙○○及其妻即證人丁○○證稱渠係經乙○○電話通知遭毆打始載丙○○
    前往一節，被告龍霈之妻等親屬亦有押住被告乙○○參與毆打犯行等情節顯均係
    不實，其證述自不採。而證人廖高山於審理中證稱其係設攤於臺中縣大里市○○
    路二號前販烤香腸，與被告等人係在現場做生意，被告乙○○一家是賣東山鴨頭
    ，他們賣完後都會把廢油倒在餿水桶內，在前往倒廢油路上會經過被告龍霈的攤
    位，他們號會將殘餘廢油故意滴在被告龍霈店門前，但龍霈之妻並未生氣，還用
    肥皂及熱水清洗，另被告乙○○之妻丁○○都至其攤位稱被告龍霈是強盜，且在
    假釋期間竟還有面子來這裡做生意，如果他太囂張就讓他好看等語，足徵被告乙○○及其妻與被告龍霈平日相處並不和睦。又證人即被告乙○○之妻丁○○與廖
    高山雙方於九十年三月十三日晚間九時三十分許生爭執，進而互毆，證人廖高山
    並辱罵丁○○並掀翻廖女攤位桌子等情，其中證人丁○○係犯刑法第二百七十七
    條第一項普通傷害罪嫌，證人廖高山係犯同法第二百七十七條第一項普通傷害罪
    嫌、第三百零九條第一項公然侮辱罪嫌、第三百五十四條毀損罪嫌，惟二人均於
    偵訊中撤回告訴，另就證人丁○○指訴證人廖高山恐嚇一節，經檢察官以罪嫌不
    足，且廖女亦表示不願追究而均為不起訴處分，有臺灣臺中地方法院檢察署九十
    年度偵字第六九五一號不起訴處分影本一份在卷可參，是以證人即被告乙○○之
    妻丁○○雖與證人廖高山原有仇隙，惟業經相互撤回告訴，丁○○且表示不再追
    究，渠等糾紛即已解決，且證人廖高山僅係與被告等人在場設攤，與被告等人應
    無何特別情誼，尚難認證人廖高山之證詞必有何偏頗一方可言。另參以被告乙○○自承當時其確有在現場吐檳榔汁及吐痰之情事，雙方平日不睦且有在被告龍霈
    店前吐檳榔汁及吐痰而致爭執毆打，尚與事理無違。此外，復有杏林醫院診斷證
    明書一紙在卷可參，其內容記載被告龍霈受有兩眉間挫擦傷約一Ｘ０．二公分，
    右眼上臉部挫傷二Ｘ一一公分，右眼結膜下輕度出血，左鼻孔下挫擦傷０．五Ｘ
    ０．二公分，左肩部挫擦傷三Ｘ０．二公分，左手腕背側挫擦傷一．五Ｘ一公分
    之傷害，綜上以觀，被告乙○○、丙○○雖辯以並無傷害犯行云云，末足採信，
    二人犯行應堪認定。又被告龍霈及證人林文玲、甲○○、林鳳英雖指訴及證述被
    告乙○○、丙○○父子分持冰鑽及磚塊毆打被告龍霈等情，惟此部分為被告乙○○、丙○○父子否認，且遍查全卷未見有冰鑽及磚塊扣案，另參以上開診斷證明
    記載被告龍霈所受傷害並無銳器刺擊之傷害，是以本院認尚難認定被告乙○○、
    丙○○父子係以冰鑽及磚塊為犯罪所用之物毆打被告龍霈，附此敘明。
  (2)又被告龍霈雖坦承確與被告乙○○、丙○○父子扭打一節，另辯以陳氏一家係預
    謀攻擊云云，復辯以警棍係事後拿的，並未使用云云，嗣改稱原本渠僅係拿掃把
    ，遭毆打後被告乙○○父子一直追我，方才持鐵質三節警棍自衛云云。經查被告
    龍霈自承確有與被告乙○○、丙○○父子扭打，並坦言有持掃把及鐵質三節警棍
    一節，核與被告乙○○、丙○○指訴二人遭龍霈毆打之情節相符。另被告乙○○
    雖稱其遭被告龍霈持鐵棍毆打，而龍某之妻及妻姐將其拉住讓被告龍霈毆打云云
    ，又被告乙○○之妻丁○○於審理中證稱當時三名女子（指證人林文玲、甲○○
    、林鳳英）在現場押住乙○○，讓被告龍霈毆打云云，惟查倘依被告乙○○指訴
    及證人丁○○證述內容，被告乙○○遭在場三名證人林文玲、甲○○、林鳳英押
    住由被告龍霈持掃把及鐵質三節折疊式警棍毆打傷害之際，竟仍有餘裕撥打電話
    聯絡其妻丁○○稱其遭毆打云云，其客觀情勢顯無此可能，渠等所述顯與常情有
    違。況以被告乙○○、丙○○及證人丁○○於警偵訊自始未曾提及證人林文玲、
    甲○○、林鳳英有參與傷害犯行，被告乙○○猶於審理中原稱現場並無人在場，
    只有事後二名警員到場云云，復改口稱被告龍霈之妻其妻姐也有毆打云云，足徵
    被告乙○○及其妻即證人丁○○嗣後稱被告龍霈之妻等親屬亦有押住被告乙○○
    參與毆打犯行顯係不實陳述，就此部分顯未足採信，已如前述。此外，另有國軍
    臺中總醫院附設民眾診療服務處診斷證明書二份在卷可證，其中記載被告乙○○
    受有頭部鈍傷、左前臂裂傷合併瘀傷之傷害，丙○○受有頭部外傷合併腦震盪、
    頭部撕裂傷約三公分、頭皮擦傷二Ｘ二公分、右前臂擦傷一Ｘ二公分、血腫三Ｘ
    四公分之傷害，戊○受有顏面兩眉間挫擦傷約一Ｘ０．二公分，右眼上臉部挫傷
    二Ｘ一一公分，右眼結膜下輕度出血，左鼻孔下挫擦傷０．五Ｘ０．二公分，左
    肩部挫擦傷三Ｘ０．二公分，左手腕背側挫擦傷一．五Ｘ一公分之傷害，復有鐵
    質三節折疊式警棍一支扣案可資佐證，被告龍霈傷害被告乙○○、丙○○之犯行
    堪以認定。
  (3)又被告乙○○、丙○○雖另辯以渠等正當防衛云云，被告龍霈亦辯以渠係自衛云
    云，惟按正當防衛係對於現在不正之侵害防衛自己或他人之權利者而言，本案上
    訴人與某甲口角互毆彼此成傷，不能證明某甲先行侵害，自不得主張正當防衛，
    最高法院十七年上字第六八六號著有判例。又正當防衛必須對於現在不法之侵害
    始得為之，至於彼此互毆，又必一方初無傷人之行為，因排除對方不法之侵害而
    加以還擊，始得以正當防衛論，是無從分別何方為不法侵害之互毆行為，自不得
    主張防衛權。九十年度台上字第三一四四號判決意旨可資參照。本件被告乙○○
    係於被告龍霈店門前吐檳榔渣及吐痰，致二人爭執互毆，被告丙○○亦參與毆打
    犯行，渠等雙方於前開時地發生肢體衝突之情況觀察，揆諸上開判例及判決意旨
    ，雙方顯係互基於傷害犯意之互毆行為，與正當防衛情形並不相當，自均難以正
    當防衛為由卸責，況被告乙○○、丙○○父子自始否認有毆打被告龍霈，渠等既
    辯以並無出手毆打云云，自無防衛行為可言，更遑論有何正當防衛之情事。足徵
    被告乙○○、丙○○辯以正當防衛云云，顯屬無稽。又被告龍霈雖辯以係被告乙○○一家預謀攻擊云云，另證人廖高山證稱九十年三月十三日凌晨被告雙方發生
    爭執時其未在現場，因其住在臺中縣大里市○○○街國宅，約離仁化路現場約二
    分鐘路程，當天其已收攤回去，約一時二十分看到乙○○將汽車放在我家門口轉
    角，另有看到乙○○之妻丁○○騎機車，並將機車放在我家樓下騎樓攤位旁，我
    問他們來我家做什麼，他們說要知道我家在哪裡，改天找我比較快，約三十分鐘
    後乙○○就先開車離開，其妻留在我家樓下，約凌晨二時許丁○○才離開我家，
    之後即未再見到他們，當時渠並未見到被告丙○○等語。惟證人廖高山並未在互
    毆現場目擊，且就其證述內容亦不足認定被告乙○○、丙○○父子及證人丁○○
    有何預謀毆打被告龍霈之情事，尚難認被告丙○○父子一家係如何預謀攻擊被告
    龍霈。
  (4)綜上，本院認被告乙○○及其妻即證人丁○○與被告龍霈早有嫌隙，被告乙○○
    於被告龍霈攤位打烊清洗地板之際，至被告龍霈攤位前吐檳榔渣及吐痰，使被告
    龍霈心生不滿進而爭執互毆，被告即乙○○之子亦在場參與互毆，渠等三人傷害
    犯行均堪認定，應予依法論科。
三、核被告乙○○、丙○○、戊○三人所為，均係犯刑法第二百七十七條第一項普通
    傷害罪。被告乙○○、丙○○二人就其傷害犯行有犯意聯絡及行為分擔，為共同
    正犯。又被告戊○同時一傷害行為毆打被告乙○○、丙○○二人，其以一行為侵
    害被告乙○○、丙○○二人，為想像競合犯。爰審酌被告等人早有嫌隙、被告乙○○於被告龍霈攤位打烊清洗地面之際，竟至其店前吐檳榔汁及吐痰，無端滋事
    生非，導至互毆情事，被告丙○○係見其父與人互毆而參與傷害犯行，另被告龍
    霈未能忍一時之忿，因受刺激率而出手毆打，以及被告丙○○遭被告龍霈持兇器
    毆打頭部造成其所受傷勢非輕，被告乙○○、丙○○二人犯後猶砌詞卸責，並無
    悔意，另被告龍霈尚能坦承大部分犯行等一切情狀，分別量處如主文所示之刑，
    並就被告丙○○部分諭知易科罰金之折算標準。另被告龍霈持以毆打之掃把為犯
    罪所用之物，然未據扣案，縱係被告龍霈所有，為免執行困難，爰不予宣告沒收
    之，又扣案鐵質三節折疊式警棍雖亦係被告龍霈犯罪所用之物，惟並非其所有，
    業據被告龍霈於警訊中供明，亦無從宣告沒收之。至於被告丙○○聲請函調驗傷
    照片及全部病歷云云，惟查被告丙○○之傷勢已於診斷證明中述明，有其國軍臺
    中總醫院附設民眾診療服務處診斷證明書一份在卷可佐，本院認並無再行調閱驗
    傷照片及全部病歷之必要，併此敘明。
據上論斷，應依刑事訴訟法第二百九十九條第一項前段，刑法第二十八條、第二百七
十七條第一項、第五十五條、第四十一條第一項前段，罰金罰鍰提高標準條例第一條
前段、第二條，判決如主文。
中      華      民      國      九十一      年    三    月    二十九    日
                                    臺灣臺中地方法刑事第二庭
                                        法  官  陳  葳
右正本證明與原本無異。
如不服本判決，應於收受本判決後十日內向本院提出上訴書狀，其未敘述上訴理由者
，並得於提起上訴後十日內向本院補提理由書狀（均須按他造當事人之人數附繕本）
「切勿逕送上級法院」。
                                        書記官
中      華      民      國      九十一      年    三    月    二十九    日
附錄法條：
刑法第二百七十七條第一項：
傷害人之身體或健康者，處三年以下有期徒刑、拘役或一千元以下罰金。
